【裁判字號】    99,交抗,152
【裁判日期】    990506
【裁判案由】    聲明異議
【裁判全文】
臺灣高等法院高雄分院刑事裁定         99年度交抗字第152號
抗  告  人
即受處分人  甲○○
上列抗告人因違反道路交通管理處罰條例聲明異議案件，不服臺
灣高雄地方法院中華民國99年3 月29日裁定（99年度交聲字第14
0 號），提起抗告，本院裁定如下：
    主  文
抗告駁回。
    理  由
一、抗告意旨略以：抗告人於98年5 月30日凌晨4 時許，騎乘重
    型機車，行經高雄市○○區○○街一帶，因偶遇前方飆車集
    團而暫時跟隨在後，旋為警跟拍告發，實則既不認識該飆車
    集團之人，且未以危險方式在道路上駕車；況上開違規情事
    ，雖為警另以異議人涉有刑法第185 條第1 項公共危險罪嫌
    移送偵辦，亦經臺灣高雄地方法院檢察署檢察官認無犯罪嫌
    疑為不起訴處分確定在案，益見異議人並無危險駕車行為，
    抗告人接到裁決書後，亦至高雄縣鳳山市○○路監理站、高
    雄市○○區○○路旁裁決所及高雄市○○區○○路監理站聲
    明異議，但上開監理站均表示等到公共危險案件開庭完畢才
    去處裡申訴，並非不聲明異議。因此抗告人於收到檢察官不
    起訴處分書後即向地方法院聲明異議，詎竟遭地方法院駁回
    ，抗告人根本未違規，為何還要被處罰鍰？爰依法提起抗告
    ，請求撤銷原裁定云云。
二、原審以：(一)原處分意旨略以：異議人即受處分人（下稱異議
    人）甲○○於民國98年5 月17日凌晨2 時13分許，騎乘車號
    H8M-826 號重型機車，行經高雄市○○路與熱河街之路口處
    ，以危險方式在道路上駕駛機器腳踏車，為警當場掣單舉發
    ，原處分機關乃依違反道路交通管理處罰條例第43條第1 項
    第1 款、第24條、道路交通管理事件統一裁罰基準及處理細
    則第41、43、44、67條等規定，以上開裁決書分別裁處異議
    人罰鍰新臺幣（下同）21,000元，記違規點數3 點，並應參
    加道路交通安全講習之處分等語。(二)異議意旨略以：異議人
    於98年5 月30日凌晨4 時許，騎乘上開重型機車，行經高雄
    市○○區○○街一帶，因偶遇前方飆車集團而暫時跟隨在後
    ，旋為警跟拍告發，實則既不認識該飆車集團之人，且未以
    危險方式在道路上駕車；況上開違規情事，雖為警另以異議
    人涉有刑法第185 條第1 項公共危險罪嫌移送偵辦，亦經臺
    灣高雄地方法院檢察署檢察官認無犯罪嫌疑為不起訴處分確
    定在案，益見異議人並無危險駕車行為，爰聲明異議請求撤
    銷原處分。(三)按受處分人不服道路交通管理處罰條例第8 條
    所定主管機關所為之處罰者，得於接到裁決書之翌日起20日
    內，向管轄地方法院聲明異議；又聲明異議應以司法狀紙，
    敘述異議之理由，提出於原處分機關為之，原處分機關應於
    接受異議書狀後5 日內，將該案卷宗及有關證物，送交該管
    地方法院或其分院交通法庭；處理違反道路交通管理事件，
    有關文書送達之程序，依行政程序法之規定，道路交通管理
    處罰條例第87條第1 項、道路交通案件處理辦法第13條、違
    反道路交通管理事件統一裁罰基準及處理細則第5 條分別定
    有明文。次按行政程序法中文書送達，於應受送達人之住居
    所、事務所或營業所為之；於應送達處所不獲會晤應受送達
    人時，得將文書付與有辨別事理能力之同居人、受僱人或應
    送達處所之接收郵件人員，行政程序法第72條第1 項前段、
    第73條第1 項分別定有明文。另道路交通案件聲明異議之當
    事人非居住於處罰機關所在之鄉、鎮、市（包括縣轄市、省
    轄市及院轄市）者，應扣除在途期間，此觀法院訴訟當事人
    在途期間標準第4 條之規定自明。(四)經查：原處分機關於98
    年11月20日裁決後，於同年月26日送達至異議人位於高雄市
    ○鎮區○○路92號之住處，交由同住該址之異議人之祖父邱
    平和收受，有高雄市政府交通局送達證書1 份及全戶戶籍資
    料3 份在卷可稽，堪認該裁決書業於98年11月26日合法送達
    至異議人。又異議人上址住所與原處分機關所在之高雄市楠
    梓區同地，依司法院發佈「法院訴訟當事人在途期間標準」
    第2 條第1 款及第4 條第1 款之規定，異議人聲明異議之法
    定期間，無庸加計在途期間，從而本件聲明異議期間，應自
    前揭裁決書合法送達之翌日即98年11月27日起算20日，是異
    議人至遲應於同年12月16日前聲明異議。惟異議人竟遲至99
    年1 月13日始向本院聲明異議，有聲明異議狀1 份在卷可佐
    ，其聲明異議顯逾法定20日之異議期間。綜上，本件異議人
    聲明異議已逾法定期間，且屬不得補正之事項，其異議為不
    合法，因而駁回受處分人異議之聲明等情。
三、經查：原處分機關高雄市政府交通局於98年11月20日裁決後
    ，於同年月26日送達至抗告人位於高雄市○鎮區○○路92號
    之住處，交由同住該址之抗告人之祖父邱平和收受，有高雄
    市政府交通局送達證書1 份及全戶戶籍資料3 份在卷可稽，
    堪認該裁決書業於98年11月26日合法送達至抗告人。又抗告
    人上址住所與原處分機關所在之高雄市楠梓區同地，依司法
    院發佈「法院訴訟當事人在途期間標準」第2 條第1 款及第
    4 條第1 款之規定，抗告人聲明異議之法定期間，無庸加計
    在途期間，從而本件聲明異議期間，應自前揭裁決書合法送
    達之翌日即98年11月27日起算20日，是抗告人至遲應於同年
    12月16日前聲明異議。惟抗告人竟遲至99年1 月13日始向原
    審法院聲明異議，有聲明異議狀1 份在卷可佐，其聲明異議
    顯逾法定20日之異議期間。雖抗告人表示其於接到裁決書後
    ，曾至高雄縣鳳山市○○路監理站、高雄市○○區○○路旁
    裁決所及高雄市○○區○○路監理站聲明異議，但上開監理
    站均表示等到公共危險案件開庭完畢才去處裡申訴，並非不
    聲明異議云云。然查本件係抗告人直接向原審法院聲明異議
    ，有其刑事聲明異議狀可稽。且高雄市政府交通局檢送於原
    審台灣高雄地方法院之相關資料中，並無抗告人向高雄市政
    府交通局提出聲明異議之書狀或資料可供本院參酌，其空言
    表示曾向上開機關聲明異議一節，核無足採。綜上，本件抗
    告人所為之聲明異議已逾法定期間，且屬不得補正之事項，
    其異議為不合法。原審因而駁回受處分人異議之聲明，核無
    不合。本件抗告，並無理由，應予駁回。
據上論結，應依道路交通案件處理辦法第26條，刑事訴訟法第41
2 條，裁定如主文。
中    華    民    國    99    年    5     月     6    日
                    刑事第五庭  審判長法  官 曾永宗
                                      法  官 鍾宗霖
                                      法  官 任森銓
以上正本證明與原本無異。
本裁定不得再抗告。
中    華    民    國    99    年    5     月     6    日
                                      書記官 呂素珍

司法院資訊處製作；財團法人民間司法改革基金會備份。
